臺灣高雄地方法院民事判決
111年度雄簡字第1220號
原      告  張順喜  
訴訟代理人  江沛錦律師
            李華森律師
被      告  巴黎戀人大樓管理委員會

法定代理人  洪秀貞  

訴訟代理人  林雪娟律師
被      告  黃柏勳  


訴訟代理人  吳新蓉  
上列當事人間請求修繕漏水等事件，本院於民國111年8月9日言
詞辯論終結，判決如下：
    主  文
被告黃柏勳應給付原告新臺幣壹拾壹萬玖仟零柒拾伍元，及自民
國一一一年八月二日起至清償日止，按週年利率百分之五計算之
利息。
原告其餘之訴駁回。
訴訟費用由被告黃柏勳負擔。
本判決第一項得假執行；但被告黃柏勳如以新臺幣壹拾壹萬玖仟
零柒拾伍元為原告預供擔保後，得免為假執行。
    事實及理由
一、原告主張：原告為高雄市○○區○○段0○段0000○號即門牌號碼
    高雄市○○區○○路000號14樓之5房屋（下稱14樓房屋）之所有
    權人，被告黃柏勳則為同段5101號建物即門牌號碼高雄市○○
    區○○路000號11樓之5房屋（下稱11樓房屋）之所有權人，而
    均為巴黎戀人大樓（下稱系爭大樓）區分所有權人之一。原
    告於民國109年11月間，發現14樓房屋臥室有滲漏水情事，
    係11樓房屋之自來水給水管破損所致，並造成14號房屋及屋
    內設備受損，須費新臺幣（下同）99,075元始能修復。又原
    告為確定漏水原因，經高雄市土木技師公會於14樓房屋屋頂
    及屋內進行打石作業，另須費2萬元始能修復。被告黃柏勳
    既為11號房屋之所有權人，自應對原告負損害賠償責任。又
    11樓房屋水管破損位置係位於系爭大樓頂樓樑柱牆面內，為
    系爭大樓共用部分，被告巴黎戀人大樓管理委員會（下稱被
    告管委會）依法有管理、修繕之義務，竟疏於注意維護，與
    被告黃柏勳自構成共同侵權行為，應連帶負損害賠償責任。
    爰依民法侵權行為規定提起本件訴訟等語，並聲明：被告應
    連帶給付原告119,075元，及自訴之變更追加狀繕本送達最
    後一位被告翌日起至清償日止，按週年利率5％計算之利息。
二、被告管委會則以：14樓房屋之漏水原因係11樓房屋之自來水
    給水管破損所造成，並非系爭大樓本體構造之問題，被告管
    委會自無與被告黃柏勳構成共同侵權行為可言，原告請求被
    告管委會負損害賠償責任，自無理由。被告黃柏勳則以：高
    雄市土木技師公會之鑑定報告過於草率，水管破損可能有各
    種原因，且11樓房屋之水費並未特別增加，並希望有結構圖
    可證明破損水管只有經過11樓房屋等語，資為抗辯，並均聲
    明：原告之訴駁回。
三、經查，原告為14樓房屋之所有權人，被告黃柏勳為11樓之所
    有權人，均為系爭大樓區分所有權人等情，有14樓房屋建物
    謄本、11樓房屋建物謄本在卷可稽（見本院卷第47、199頁
    ），且為兩造所不爭執，堪信為真實。
四、本院之判斷：
　　原告請求被告應連帶給付119,075元等節，則為被告所否認
    ，並以前詞置辯，是本院應審酌者厥為：原告請求被告賠償
    119,075元有無理由？被告應否負連帶賠償責任？茲論述如
    下：
　　㈠被告黃柏勳應賠償原告119,075元
　　⒈按因故意或過失，不法侵害他人之權利者，負損害賠償責
      任；土地上之建築物或其他工作物所致他人權利之損害，
      由工作物之所有人負賠償責任。但其對於設置或保管並無
      欠缺，或損害非因設置或保管有欠缺，或於防止損害之發
      生，已盡相當之注意者，不在此限，民法第184條第1項前
      段、第191條第1項分別定有明文。又民法第191條第1項所
      謂之土地上之工作物，係指以人工作成之設施，建築物係
      其例示；而建築物內部之設備如天花板、樓梯、水電配置
      管線設備等，屬建築物之成分者，為建築物之一部，亦應
      包括在內。是以，除非工作物所有人能舉證證明民法第19
      1條第1項但書所示之情形存在，得免負侵權行為損害賠償
      責任外，因土地上之工作物造成他人之損害，即依法推定
      工作物所有人有過失，而應負侵權行為損害賠償責任（最
      高法院96年度台上字第489號、95年度台上字第310號判決
      意旨可參）。次按負損害賠償責任者，除法律另有規定或
      契約另有訂定外，應回復他方損害發生前之原狀；第1項
      情形，債權人得請求支付回復原狀所必要之費用，以代回
      復原狀；不能回復原狀或回復顯有重大困難者，應以金錢
      賠償其損害，民法第213條第1項、第3項及第215條亦分有
      明文。
　　⒉經查，14樓房屋臥室漏水情形，經原告聲請本院囑託高雄
      市土木技師公會鑑定，鑑定過程及結論略為：鑑定技師於
      111年3月3日上午9時起會勘，對鑑定標的物漏水現況之檢
      驗方式為：（1)查勘水電竣工圖看有無水管進入漏水區域
      。（2)用紅外線熱顯像儀測試系爭標的物之漏水情形。（
      3)因查勘水電竣工圖查無水管進入漏水區域之柱内。（4)
      ．．．，鑑定技師向兩造說明此次之鑑定方法採設定目標配
      合用紅外線熱顯像儀測，先從屋頂漏水柱之四周版位置打
      石尋找進入柱之水管，再循水管處往柱内打石查看是哪戶
      之水管漏水所致。（5)屋頂漏水柱之四周版的位置打石尋
      找進入柱之水管，打石兩天後有水管進入柱内，但因其位
      置位於板内之下層鋼筋上之較深處，進入柱後又被梁筋上
      層筋覆蓋，因梁筋不能切斷，且打石至此亦無看到漏水痕
      跡，勢必漏水處在柱内更深處因此鑑定技師改採從屋内漏
      水處打石。（6)經與聲請人等協商後請其安排家人先住外
      面，於111年4月22日上午9時起從屋内打石，找出漏水點
      。（7)找出漏水點後，將漏水處水管先做一控制閥並測試
      是哪戶用水，找出漏水戶後再將漏水水管接好，如此找到
      漏水源頭且解決標的物漏水問題，14樓房屋臥室漏水原因
      ，為11樓房屋之自來水給水管破損所致。又如附表所示之
      14樓房屋之屋內設備係因漏水導致損壞，損壞之金額為19
      8,150元，而上開設備以行政院所頒固定資產耐用年數表
      及固定資產折舊率表，依鑑定技師評估裝潢設備之耐用年
      數為30年，依平均法計算其折舊結果，14樓房屋自原告完
      成所有權移轉登記之日即95年11月起，迄損毀估價時即11
      1年5月，已使用15年6月，則設備扣除折舊後之修復費用
      估定為99,075元【計算方式：1.殘價=取得成本÷(耐用年
      數+1)，即198,150÷(30+1)≒6,392(小數點以下四捨五入）
      ；2.折舊額=(取得成本－殘價）xl/(耐用年數）x(使用年
      數），即(198,150—6,392)xl/30x(15+6/12)≒99,075(小數
      點以下四捨五入）；3.扣除折舊後價值=(新品取得成本－
      折舊額），即198,150－99,075=99,075】，有高雄市土木
      技師公會111年5月17日高市土技字第00000000號鑑定報告
      書（下稱系爭鑑定報告）在卷可考。
　　⒊本院審酌系爭鑑定報告係由專業技師實地勘查及檢測，並
      本於其專業，就鑑定經過、作業程序及方法為具體說明，
      亦詳載其作成判斷之理由與根據，其鑑定結論亦無何邏輯
      推論上之謬誤或悖於科學論理法則之情事，自屬可採，堪
      認14樓房屋臥室之漏水原因確係11樓房屋自來水給水管破
      損所致，並造成14樓房屋如附表所示之設備損壞。被告黃
      柏勳雖辯稱系爭鑑定報告過於草率，11樓房屋水費並未特
      別增加，並提出11樓房屋水費繳納紀錄為憑（見本院卷第
      299至301頁）。然房屋水費本即隨住戶用水情形而有所波
      動，又縱有水管破損之漏水情形，亦未必必然會造成水費
      費用遽然增漲，仍須視破損及漏水之狀況與規模而定，被
      告黃柏勳復未能提出其他證據可推翻系爭鑑定報告之認定
      ，是被告黃柏勳單方面臆測系爭鑑定報告為不可採，自難
      憑信。又被告黃柏勳自陳購買11樓房屋後，就水管部分未
      經過維修或管理（見本院卷第297頁），難認被告黃柏勳
      於損害發生前有盡相當注意防止漏水情形。被告黃柏勳復
      未能提出證據證明其就防止損害發生，已盡相當注意仍不
      免發生，是被告黃柏勳怠於管理維護11樓房屋自來水給水
      管，致14樓房屋臥室漏水而受有損害，即有過失，自應負
      賠償責任。
　　⒋次查，14樓房屋因11樓房屋自來水給水管破損肇致漏水，
      並造成如附表所示之屋內設備損壞，其回復之必要費用經
      扣除折舊後為99,075元等情，業如前述，是原告請求被告
      黃柏勳賠償上開14樓房屋修繕所需之必要費用，即有理由
      。又高雄市土木技師公會為確定14樓房屋漏水原因，於14
      樓房屋進行打石作業，打石部分所需修繕合理費用為2萬
      元等節，有系爭鑑定報告存卷可考，則2萬元費用係原告
      為證明損害發生原因所必要之費用，自屬原告所受損害之
      一部分，其向被告黃柏勳請求賠償，亦屬有據。是被告黃
      柏勳共應賠償原告119,075元（計算式：99,075+20,000=1
      19,075）。
　　㈡被告管委會毋庸與被告黃柏勳負連帶賠償責任
　　⒈按專有部分、約定專用部分之修繕、管理、維護，由各該
      區分所有權人或約定專用部分之使用人為之，並負擔其費
      用。共用部分、約定共用部分之修繕、管理、維護，由管
      理負責人或管理委員會為之。其費用由公共基金支付或由
      區分所有權人按其共有之應有部分比例分擔之。但修繕費
      係因可歸責於區分所有權人或住戶之事由所致者，由該區
      分所有權人或住戶負擔。其費用若區分所有權人會議或規
      約另有規定者，從其規定，公寓大廈管理條例第10條第1
      、2項定有明文。揆諸其立法意旨，係專有部分及約定專
      用部分既專屬於特定區分所有權人或住戶享有支配使用之
      利益，則其亦應自行負擔該部分之修繕、管理、維護，不
      得要求他人分擔；至於共用部分及約定共用部分，因屬於
      全體區分所有權人及住戶所共同使用，如發生毀損，除可
      歸責於某特定區分所有權人或住戶之事由外，原則上始應
      共同負擔修繕、管理、維護之義務，並由管委會負責處理
      。是如區分所有建物之區分所有權人，因其他區分所有權
      人疏於管理、維護其專有部分而受有損害，自應由其他區
      分所有權人負擔損害賠償之責任，如與區分建物共有部分
      之管理、修繕無涉，要不得逕認管委會就區分所有權人所
      受損害亦應負責，始為衡平。次按依民法第185條第1項之
      規定，共同侵權行為人固連帶負損害賠償責任，惟同條項
      前段所謂共同侵權行為，須共同行為人皆已具備侵權行為
      之要件始能成立，若其中一人不構成侵權行為，自不負與
      其他具備侵權行為要件之人連帶賠償損害之責任。
　　⒉經查，11樓房屋自來水給水管破損滲漏水之位置，位於系
      爭大樓頂樓平台樑柱牆面內，雖有系爭鑑定報告可參。惟
      14樓房屋漏水原因究係11樓房屋給水管破損造成，並非系
      爭大樓屋頂平台防水層失效或共用水管破損所致，已如前
      述。是漏水原因既係埋設於樑柱內部專供11樓房屋使用之
      給水管所造成，依前揭說明，被告管委會就該11樓房屋專
      有部分並無維護、修繕之義務，由此衍生之損害自無要求
      被告管委會負賠償責任之理。原告復自陳無證據可證明係
      樑柱問題造成給水管破裂（見本院卷第297頁），亦未提
      出證據可證被告管委會有何疏於維護、管理系爭大樓共有
      部分之過失，造成14樓房屋漏水之損害，要無可認被告管
      委會對原告構成侵權行為，而應與被告黃柏勳負連帶損害
      賠償責任，原告此部分主張，自難准允。
五、綜上所述，原告依民法侵權行為規定，請求被告黃柏勳應給
    付原告119,075元及自起訴狀繕本送達翌日（即111年8月2日
    ）起至清償日止，按週年利率5％計算之利息，為有理由，應
    予准許。逾此範圍之請求，為無理由，應予駁回。
六、本判決原告勝訴部分，係依民事訴訟法第427條訴訟適用簡
    易程序所為被告黃柏勳敗訴之判決，爰依同法第389條第1項
    第3款之規定，依職權宣告假執行。並由本院依民事訴訟法
    第392 條第2項之規定，依職權宣告被告黃柏勳為原告預供
    擔保，得免為假執行。
七、本件事證已臻明確，兩造其餘攻擊防禦方法及所提證據，核
    與判決結果不生影響，爰不逐一論述，併此敘明。
八、訴訟費用負擔之依據：民事訴訟法第79條。
中　　華　　民　　國　　111 　年　　8 　　月　　30　　日
                  高雄簡易庭　法　官  陳安信
以上正本係照原本作成。
如對本判決上訴，須於判決送達後20日內向本院提出上訴狀。如
委任律師提起上訴者，應一併繳納上訴審裁判費。
中　　華　　民　　國　　111 　年　　8 　　月　　30　　日
                              書記官  蔡妮君 
附表：
編號 工程項目 單位 數量 單價 複價 備註 1 裝潢、地板與拆除廢棄物處理 式 1 18,000 18,000 衣櫃尺寸 1.03*0.55*2.5m 壁板造型尺寸 0.89*2.5*0.1m+0.36*2.5*0.1m 2 天花板施作防火板與造型 ㎡ 6.8 1,920 13,056  3 木地板施作 ㎡ 6.81 3,870 26,354.7  4 木櫃施作(含料) 式 1 22,000 22,000  5 壁板與造型 式 1 16,000 16,000  6 隔間雙面 ㎡ 10.2 1,370 13,974  7 門片做造型(式)80*1.84cm 式 1 10,000 10,000  8 水電配合裝潢管線拆、裝(含料)工 工 6 3,000 18,000  9 油漆補漆(含料) ㎡ 16.65 210 3,496.5  10 清潔工 工 2 2,500 5,000  11 泥作補修 工 1.5 3,000 4,500  12 化妝台 式 1 15,000 15,000   小計  　 　 165,381.2   料及修補、安衛費用，約8% 式 1 13,230.5 13,230.5   零星廢料清理及運什費 式 1 3,000 3,000   利潤、稅捐及管理費(約10%) 式 1 　 16,538.1  合計 　  　 　 198,149.8